【裁判字號】    97,交抗,128
【裁判日期】    970416
【裁判案由】    聲明異議
【裁判全文】
臺灣高等法院高雄分院刑事裁定         97年度交抗字第128號
抗  告  人  交通部公路總局高雄區監理所
代  表  人  甲○○
受處分人    乙○○
上列抗告人因聲明異議案件，不服臺灣高雄地方法院中華民國97
年2月14日裁定（97年度交聲字第269號），提起抗告，本院裁定
如下：
    主  文
抗告駁回。
    理  由
一、抗告意旨詳如附件抗告狀所載（如附件）。
二、異議意旨略以：異議人即受處分人乙○○（下稱受處分人）
    於96年9 月22日晚上，確有與家人吃薑母鴨及飲用高梁酒導
    致宿醉，隔日早上6 時許，伊駕駛車號YU-3662 號自小客車
    外出買早點，途經高雄縣大寮鄉○○村○○○路頂埔-24 號
    電線桿時，擦撞該電線桿而發生車禍（肇事後抽血檢測其血
    液中酒精濃度為每毫升134 毫克，換算成呼氣酒精濃度達每
    公升0.67毫克，超過標準值），伊對上開違規事實並無意見
    ，惟受處分人為本件違規時係駕駛自小客車，有原舉發違反
    道路交通管理事件通知單可憑，是依法所受之處分應為限制
    駕駛自小客車之權利，而異議人即受處分人持有之駕駛執照
    為聯結車職業駕駛執照，並以駕駛聯結車為業，自無從繳交
    普通小型車駕駛執照可供吊扣，經受處分人向原處分機關查
    詢吊扣駕照事宜，原處分機關竟謂既然受處分人無普通小型
    車駕駛執照可吊扣，則需繳送聯結車職業駕駛執照以供吊扣
    ，此舉顯然將剝奪異議人駕駛大貨車之權利，對受處分人之
    工作權造成極大之損害，亦與現行之道路交通管理處罰條例
    第68條之規定未合等語。
三、經查：
  (一)按汽車駕駛人，駕駛汽車經測試檢定有酒精濃度超過規定標
    準者，處新臺幣1 萬5 千元以上6 萬元以下罰鍰，並當場移
    置保管該汽車及吊扣其駕駛執照1 年」，道路交通管理處罰
    條例第35條第1 項第1 款著有明文。次按修正前道路交通管
    理處罰條例第68條規定：「汽車駕駛人，因違反本條例及道
    路交通安全規則之規定，受吊扣或吊銷駕駛執照處分時，吊
    扣或吊銷其持有各級車類之駕駛執照」。惟上開道路交通管
    理處罰條例第68條業於94年12月14日修正，並自95年3月1日
    施行，修正後之道路交通管理處罰條例第68條規定：「汽車
    駕駛人，因違反本條例及道路交通安全規則之規定，受吊銷
    駕駛執照處分時，吊銷其持有各級車類之駕駛執照」，且其
    修正立法理由略以：「原條文將違法或違規駕駛人所持有各
    級車類之駕駛執照一併吊扣或吊銷，失之過酷，影響人民工
    作及生活甚鉅，爰修正之」等語，故修正條文係將道路交通
    管理處罰條例第68條原有條文中之「吊扣或」3 字刪除，有
    立法院交通委員會94年10月5 日台立交字第0942400153號函
    附道路交通管理處罰條例第68條審查報告在立法院公報第94
    卷第70期第135 至138 頁可稽。則參照上開修正立法理由及
    立法經過，依修正後之條文，僅於受吊銷駕駛執照處分者，
    仍維持吊銷其持有各級車類之駕駛執照，至受吊扣駕駛執照
    處分者，則僅得吊扣其違法或違規當時所駕駛車輛之駕駛執
    照，不再吊扣其持有各級車類之駕駛執照甚明。
  (二)查本件受處分人對於前開酒後駕車之事實，並不爭執，復有
    高雄縣政府警察局舉發違反道路交通管理事件通知單1 紙、
    原審96年度交簡字第4137號刑事簡易判決1 份在卷可憑（見
    原審卷第9-10頁），是受處分人前開酒後駕車之違規事實，
    堪以認定。
  (三)次查受處分人於本件酒後駕車違規時，並無自用一般小客車
    駕駛執照，僅有職業大貨車（聯結車）駕駛執照，而原處分
    機關上開裁決所指應吊扣之受處分人汽車駕駛執照，係指受
    處分人之職業大貨車（聯結車）駕駛執照等事實，有原處分
    機關違反道路交通管理事件不服裁決聲明異議案件移送書1
    紙在卷足憑（見原審卷第2-3 頁）。揆諸前揭說明，受處分
    人既係駕駛自用一般小客車違反道路交通管理處罰條例第35
    條第1 項第1 款之規定，於為吊扣駕駛人駕駛執照之處分時
    ，自僅得吊扣受處分人違規時所駕駛該級車類之駕駛執照（
    自用一般小客車），以限制其繼續駕駛該級車類行駛道路之
    權利。並無得吊扣受處分人持有他級駕駛執照之依據，原處
    分機關以受處分人有上開違規行為，裁處吊扣異議人之職業
    大貨車（聯結車）駕駛執照，已難謂係適法之處分。又上開
    處置方式，雖可能產生無照駕駛之駕駛人，反而較有照駕駛
    之駕駛人，得受有無需受吊扣駕駛執照處罰利益之疑慮，然
    行政行為，採取之方法所造成之損害不得與欲達成目的之利
    益顯失均衡，行政程序法第7 條定有明文，而若於上開情形
    下吊扣駕駛人各級車類之駕駛執照，雖可達成完全杜絕駕駛
    人繼續酒醉駕車之目的，惟亦同時造成剝奪駕駛人駕駛各級
    車類車輛之結果，甚而使職業駕駛人之生計遭受影響，而如
    此所造成之損害，已與欲達成目的之利益顯失均衡，且與前
    揭道路交通管理處罰條例第68條之修法意旨不相符合。
  (四)綜上所述，原處分以受處分人無自用一般小客車駕駛執照可
    供吊扣，而為吊扣異議人職業大貨車（聯結車）駕駛執照之
    處分，顯已逾越道路交通管理處罰條例之規範範圍，與法律
    保留原則相悖，所為處分即有未洽，是受處分人提出本件聲
    明異議，為有理由，原裁定將原處分機關此部分之處分予以
    撤銷，並認原處分機關於作吊扣處分時，未就受處分人所應
    吊扣之駕駛執照為明確指示，未符合依法行政原則，乃就該
    撤銷部分自為吊扣受處分人自小客車駕駛執照12個月，自無
    違誤。抗告人仍執陳詞提起抗告，指摘原裁定不當，為無理
    由，應予駁回。
四、據上論結，應依道路交通案件處理辦法第26條，刑事訴訟法
    第412條，裁定如主文。
中    華    民    國    97    年    4     月    16    日
                  刑事第八庭    審判長法  官  李炫德
                                      法  官  李政庭
                                      法  官  陳志銘
以上正本證明與原本無異。
不得再抗告。
中    華    民    國    97    年    4     月    16    日
                                      書記官  盧雅婷


司法院資訊處製作；財團法人民間司法改革基金會備份。
